臺灣高雄地方法院民事判決　九十年度簡上字第二八九號
　　上　訴　人　日盛國際商業銀行股份有限公司
　　法定代理人　丙○○
　　訴訟代理人　壬○○
　　　　　　　　丁○○
　　　　　　　　甲○○
　　法定代理人　己○○
　　被上訴人　　戊○○
　　右　二　人　乙○○
　　被上訴人　　辛○○
　　　　　　　　庚○○
右當事人間給付利息事件，上訴人對於中華民國九十年六月七日本院高雄簡易庭第一
審簡易判決（八十九年度雄簡字第三一一一號）提起上訴，本院判決如左：
    主      文
上訴駁回。
第二審訴訟費用由上訴人負擔。
    事實及理由
一、本件被上訴人庚○○未於言詞辯論期日到場，經核無民事訴訟法第三百八十六條
    所列各款之情形，爰依上訴人之聲請，准由其一造辯論而為判決。
二、本件上訴人業於民國九十年九月十二日更名為日盛國際商業銀行股份有限公司，
    此有股份有限公司變更登記表乙件附卷足稽，其聲明更名承受本件訴訟，經核並
    無不合，自應予以准許，合先敘明。
三、本件上訴人起訴主張訴外人林國基於八十三年五月間向伊借款新台幣（下同）一
    億四千五百萬元，並以其所有坐落高雄市苓雅區○○○段第一四八四、一四八○
    地號土地及其上之門牌編號高雄市苓雅區○○○路一號及一之一號之房屋兩棟設
    定最高限額一億六千二百萬元之抵押權予伊以為擔保，嗣訴外人林國基就上開借
    款因未按期清償，伊乃向臺灣臺北地方法院聲請對其核發應行給付一億三千五百
    萬元及其利息、違約金之支付命令，而上開支付命令旋因訴外人林國基未於法定
    期間提出異議而告確定，後伊即以該支付命令向鈞院聲請對上開抵押物予以強制
    執行，經鈞院於八十九年六月十六日以鈞院八十九年度執字第一八五○五號強制
    執行事件予以查封上開抵押物時，伊始知訴外人林國基乃於八十六年五月二十三
    日將上開抵押物之門牌編號高雄市苓雅區○○○路一號之房屋以每月租金四十五
    萬元租予邀同被上訴人戊○○為連帶保證人之被上訴人寶慶百貨有限公司（下稱
    寶慶公司），該租賃期間則自同年七月一日起至八十九年六月三十日止，且約定
    期滿後出租人如未售出該房屋，被上訴人寶慶公司則願以每月五十萬元之租金再
    續租三年，且其再於八十八年六月二十日又將另一抵押物即門牌編號高雄市苓雅
    區○○○路一之一號之房屋以每月租金二十萬元之代價出租予邀同被上訴人庚○○為連帶保證人之被上訴人辛○○，其租賃期間則自同年七月一日起至九十三年
    六月三十日止，且並約定每年租金遞加一萬元直至二十五萬元為止，而伊於上開
    抵押物因扣押而知悉上情後，旋即於八十九年八月十五日發函通知被上訴人寶慶
    公司及辛○○應將自八十九年七月一日起各人每月應付之租金交予伊收取，被上
    訴人寶慶公司於收受通知後旋即回函拒絕，被上訴人辛○○則未予回覆，且迄今
    均拒不繳交其等應付租金予伊收取，今上開抵押物既經伊聲請強制執行而予扣押
    ，伊自得執民法第八百六十四條之法定孳息給付請求權請求承租人即被上訴人寶
    慶公司、辛○○等人給付租金，而被上訴人戊○○、庚○○既均為上開租賃契約
    之連帶保證人，其等對此租金債務自應付有連帶給付之責，另被上訴人寶慶公司
    與訴外人林國基就上開民生一路一號房屋之租賃期間固已於查封扣押後之八十九
    年六月三十日屆期，惟其等既約定被上訴人寶慶公司願於訴外人林國基未出售時
    再以五十萬元續租三年，且其於租期屆滿後並仍繼續為該租賃物之使用收益，其
    間之租賃關係已因原租約所附上開停止條件成就而仍存在，且其每月之租金即已
    因此而增為五十萬元，而該租約既無單方得予終止之約定，其主張片面終止租約
    並以先前所付之押租金二百七十萬元予以抵銷云云自屬無據，且縱認其等間之租
    約業已合法終止，惟其既仍繼續占有使用上開房屋，其自因此之無權占有而受有
    相當於租金之不當利得，而伊之債務人即訴外人林國基現之行蹤不明，且亦未出
    面對被上訴人寶慶公司主張任何權利，伊亦得依民法第二百四十二條之規定代位
    其行使權利，為此乃依民法第八百六十四條之規定，請求判令被上訴人寶慶公司
    、戊○○應連帶給付一百五十萬元及自八十九年十月一日起至租約終止之日止按
    月給付五十萬元；被上訴人庚○○、辛○○應連帶給付六十萬元及八十九年十月
    一日起至租約終止之日止按月給付二十萬元，並依民法第二百四十二條規定備位
    聲明請求被上訴人寶慶公司、戊○○應連帶給付訴外人林國基一百五十萬元及自
    八十九年十月一日起至租約終止之日止按月給付五十萬元且由伊代為收取，詎原
    審乃以伊所追加備位主張行使民法第二百四十二條之代位權，與伊先位請求之租
    金請求權之請求基礎事實不同，且亦不符因情事變更而以他項聲明代最初聲明之
    意旨，並有礙被上訴人之防禦及訴訟之終結而不許伊為追加，且認民法第八百六
    十四條之規定僅於抵押權人以法院許可拍賣抵押物之裁定為執行名義而聲請強制
    執行之情形始有適用餘地，又認該法條更屬不完全性法條而不得以之為請求權基
    礎據以主張，甚者，訴外人林國基與被上訴人寶慶公司間之租賃法律關係尚未確
    定，亦難遽認被上訴人寶慶公司有積欠訴外人林國基上開租金之情即逕予駁回伊
    之請求，惟民法第八百六十四條之效力係基於抵押物之扣押而生，亦即抵押權之
    效力於抵押物扣押後方追及於抵押人就抵押物所得收取之法定孳息，而抵押權人
    聲請扣押抵押物後即已進入執行程序實行抵押權，故該條效力必須在實行抵押權
    扣押抵押物時方始產生，且學者多數說亦認此時執行法院無須對抵押人與其義務
    人再依強制執行法第一百十五條之規定另發扣押命令，足見該條文即足為獨立之
    請求權基礎，另抵押權人依強制執行法之規定聲請法院查封拍賣抵押物，不論其
    所依據之執行名義為何，自皆係實行抵押權之行為，並不因其所據之執行名義為
    准許拍賣抵押物裁定或本案勝訴確定或宣告假執行之判決而異，今伊所據以強制
    執行者乃為與確定判決有同一效力之支付命令，其有民法第八百六十四條規定之
    適用自無疑義，而伊就被上訴人寶慶公司所追加之備位聲明乃係基於其占有使用
    訴外人林國基所有上開房地之同一事實而為追加，且被上訴人寶慶公司亦係於伊
    起訴後始行以存證信函通知訴外人林國基終止租約，伊之追加備位聲明於法自屬
    有據，原審認事用法顯有違誤，爰聲明請求判令原判決廢棄，並令被上訴人寶慶
    公司、戊○○應連帶給付一百五十萬元及自八十九年十月一日起至租約終止之日
    止按月給付五十萬元；被上訴人庚○○、辛○○應連帶給付六十萬元及八十九年
    十月一日起至租約終止之日止按月給付二十萬元，且備位聲明請求被上訴人寶慶
    公司、戊○○應連帶給付訴外人林國基一百五十萬元及自八十九年十月一日起至
    租約終止之日止按月給付五十萬元並由伊代為收取。
四、被上訴人寶慶公司及戊○○則以被上訴人寶慶公司與訴外人林國基就系爭抵押物
    即民生一路一號房屋之租賃關係業於八十九年六月三十日因租期屆滿而告消滅，
    被上訴人寶慶公司自同年七月一日起自無再行支付租金與訴外人林國基之義務，
    且被上訴人戊○○所負之連帶責任亦隨同消滅，而被上訴人寶慶公司與訴外人林
    國基所定之租賃契約固定有「三年後出租人如未售出該屋願以台幣伍拾萬元月租
    再續租給承租人三年」等語，惟此係被上訴人寶慶公司可以上開條件向訴外人林
    國基優先承租之條件，並非被上訴人寶慶公司與訴外人林國基間之租約於屆滿時
    即當然續約，而被上訴人寶慶公司於租期屆滿時因景氣不佳本即不同意再以每月
    四十五萬元之租金承租系爭房屋，且訴外人林國基亦因債務問題而去向不明，雙
    方自因無從商談訂立新約而已無租賃關係存在，另被上訴人寶慶公司於租期屆至
    後雖仍繼續使用上開房屋，惟訴外人林國基對被上訴人寶慶公司如於八十九年七
    月一日起不願再以每月五十萬元之租金承租則有反對續租之意思，而被上訴人寶
    慶公司亦不願再以四十五萬元或五十萬元之租金再予承租，被上訴人寶慶公司之
    使用系爭房自非即可視為不定期租賃，被上訴人寶慶公司自無何給付租金之義務
    ，再者被上訴人寶慶公司於承租時曾交付二百七十萬元之押租金予訴外人林國基
    收執，而訴外人林國基於上開租賃關係消滅時既因不知去向而未予返還，被上訴
    人寶慶公司自得行使同時履行抗辯權而不交還系爭房屋，是被上訴人寶慶公司之
    占有系爭房屋自係因同時履行抗辯權之行使而非無法律上之原因，自亦無何不當
    得利可言，且縱認被上訴人寶慶公司之占有上開房屋係有不當得利之情形，惟上
    訴人依土地法及實施都市平均地權條例規定亦僅能就房屋及土地之申報總價額年
    息百分之十收取，超過部分被上訴人寶慶公司不願支付，上訴人於此自無請求權
    ，況民法第八百六十四條之規定僅係確定抵押權之效力範圍，其顯屬強制執行之
    範疇而非得為訴訟標的請求權之基礎，因而上訴人如就其債務人即訴外人林國基
    對於第三人之金錢債權為執行時，自應依強制執行法第一百十五條規定為之，如
    第三人就其債務人之債權或數額等有所爭議時，即應依同法第一百二十條之規定
    提起訴訟以確認其債務人與第三人間之債權存在，或由其代位債務人直接提起給
    付之訴為訴訟標的，其自不得逕以民法第八百六十四條為請求權而請求伊等連帶
    給付上開法定孳息，其請求伊等給付租金依法自屬無據，原審據此依法判決駁回
    上訴人之訴及其假執行之聲請，其認事用法均無違誤，上訴人所提之本件上訴並
    無理由，爰聲明駁回上訴人之上訴。
五、被上訴人辛○○、庚○○亦以民法第八百六十四條之規定僅係確定抵押權之效力
    範圍，其係屬強制執行之範疇而非得為訴訟標的請求權之基礎，上訴人如欲就其
    債務人林國基對於第三人之金錢債權而為執行時，自應依強制執行法第一百十五
    條規定為之，如第三人就其債務人之債權或數額有所爭議時，其即應依同法第一
    百二十條之規定提起訴訟以確認其債務人與第三人間之債權存在，或由其代位債
    務人直接提起給付之訴為訴訟標的，其並不得逕以民法第八百六十四條為請求權
    而請求伊等連帶給付上開租金，原審判令駁回上訴人之訴及其假執行之聲請，其
    認事用法均無違誤，上訴人所提之本件上訴並無理由，爰聲明駁回上訴人之上訴
    。
六、本件上訴人主張訴外人林國基於上開時日以其所有前開地號土地及其上門牌編號
    高雄市苓雅區○○○路一號及一之一號房屋兩棟設定最高限額一億六千二百萬元
    之抵押權以為擔保而向伊借款一億四千五百萬元，嗣訴外人林國基因未按期清償
    ，伊乃向臺灣臺北地方法院聲請對其核發支付命令，經該院以八十五年度促字第
    三一九四九號支付命令令訴外人林國基給付確定，伊旋即以該支付命令向鈞院聲
    請對訴外人林國基所有上開抵押物予以強制執行，經鈞院民事執行處於八十九年
    六月十六日對上開抵押物實施查封，伊並於執行查封當時始知訴外人林國基業將
    門牌編號高雄市苓雅區○○○路一號之房屋以每月租金四十五萬元租予邀同被上
    訴人戊○○為連帶保證人之被上訴人寶慶公司，租賃期間自同年七月一日起至八
    十九年六月三十日止，且約定期滿後出租人如未售出該房屋，被上訴人寶慶公司
    則願以每月五十萬元之租金再予續租三年，另訴外人林國基復將門牌編號高雄市
    苓雅區○○○路一之一號之房屋以每月租金二十萬元出租予邀同被上訴人庚○○
    為連帶保證人之被上訴人辛○○，租賃期間自同年七月一日起至九十三年六月三
    十日止，且並約定每年租金遞加一萬元直至二十五萬元為止，迨伊於上開抵押物
    扣押後旋即於八十九年八月十五日發函通知被上訴人寶慶公司及辛○○應將自同
    年七月一日起按各人每月應付之租金交予伊收取，而被上訴人寶慶公司與訴外人
    林國基所訂原租約雖於伊通知後之同年六月三十日屆期，惟其於屆期後仍繼續占
    有使用上開抵押房屋，且與被上訴人辛○○迄今均仍拒不交付應付之租金，而鈞
    院就上開強制執行事件嗣即於九十年三月十六日對被上訴人寶慶公司、辛○○核
    發收取命令予伊收執等情，業據上訴人提出土地暨建築改良物抵押權設定契約書
    、本院八十九高貴民春八十九執字第一八五○五號通知及執行命令、房屋租賃契
    約書、存證信函暨掛號函件收據等件為證，並經本院調取本院八十九年度執字第
    一八五○五號強制執行卷宗查明無訛，而被上訴人於此固不爭執而堪信上訴人此
    部分主張為真實，惟被上訴人則另以前揭情詞置辯。經查：
    (1)、本件被上訴人寶慶公司與訴外人林國基就上開民生一路一號房屋所訂租賃契
        約之期間雖為自八十六年七月一日起至八十九年六月三十日止，惟其等雙方
        乃於契約中另為約定期滿後如出租人未售出該房屋，則訴外人林國基願以每
        月五十萬元之租金再續租被上訴人寶慶公司三年，嗣上該房屋租期屆滿後被
        上訴人寶慶公司乃仍繼續占有使用上開房屋，並於上訴人提起本件訴訟後，
        始於八十九年十二月十六日以限時掛號寄發存證信函予訴外人林國基主張終
        止租賃契約，並以之前所交付之押租金抵付自八十九年七月一日起之租金，
        惟該信函因未使用雙掛號郵寄而不知訴外人林國基是否收受，嗣其乃再於九
        十年十二月六日復為相同之終止租約及押租金抵付房租之主張而另行寄發存
        證信函予訴外人林國基，惟因其寄件地址「台北市中正區○○○路○段一一
        二號五樓」處無人收受而遭退件乙節，此有房屋租賃契約書、存證信函等件
        在卷可稽，並為被上訴人寶慶公司所自承，是被上訴人寶慶公司於原租賃契
        約期限屆滿後乃仍就上開租賃房屋繼續為使用、收益，且訴外人林國基就此
        亦未表示反對，則被上訴人寶慶公司自係以不定期限繼續契約之意思而占有
        使用上開房屋（原續租三年之附註乃係課訴外人林國基於該房地期滿時如未
        出售時應再續租予被上訴人寶慶公司三年之義務，而非課予被上訴人寶慶公
        司應再承租三年之責任，自非因訴外人林國基期滿未出售房屋即使原該契約
        繼續生效存在），否則其如無續予租用上開房屋之意思，何來嗣後二次對訴
        外人林國基主張終止租約，且欲以先前所交付之押租金抵付自八十九年七月
        一日起之應付租金之情者，另被上訴人寶慶公司嗣後雖曾二次對訴外人林國
        基寄發存證信函主張終止租約，惟其於該函件是否業已送達予訴外人林國基
        收受乙節並未舉證以實其說，且並自承其中乙件業遭退件，則其欲行終止上
        開不定期租賃之意思表示自因未到達於訴外人林國基處而不生其終止之效力
        ，其與訴外人林國基間就前該房屋之租賃關係自仍繼續存在，被上訴人寶慶
        公司所辯其與訴外人林國基間之租賃關係業因租期屆滿而告消滅，且其亦無
        繼續給付租金予訴外人林國基收執之義務云云自無足採。
    (2)、按抵押權之效力，及於抵押物扣押後抵押人就抵押物得收取之法定孳息，但
        抵押權人非以扣押抵押物之事情通知應清償法定孳息之義務人，不得與之對
        抗，民法第八百六十四條定有明文，而該條文之規定，依其立法理由所示乃
        係為鞏固抵押權之信用所設（民律草案第一千一百四十二條），且依其與同
        法第八百六十二條、第八百六十三條之體例規定形式觀之，其與上開二條文
        均係同為抵押權標的物範圍之擴張規定而為對「抵押權效力」之此一不確定
        法律概念所加以特定、補充之補充性法條，且其效力則係基於抵押物之扣押
        而生，執行法院依此即無須對抵押人與其義務人再依強制執行法第一百十五
        條之規定另發扣押命令，惟其效力亦僅及此而非得執為支持一方當事人向他
        方當事人請求特定作為或不作為之法律規範，抵押權人尚無從據此為訴訟標
        的之請求權基礎而對法定孳息之義務人主張向其為給付，亦即仍應循強制執
        行法第一百十五條規定請求執行法院核發收取命令後始得逕為收取，或於第
        三人即法定孳息之義務人聲明異議後據此收取命令而對之提出收取訴訟始得
        遂行。查被上訴人寶慶公司、辛○○各就上開二房屋固因與訴外人林國基間
        均尚存有租賃關係而對之各有給付租金之義務業如上述，而上該二房屋業經
        抵押權人即上訴人持對訴外人林國基所核發之確定支付命令而聲請就該二抵
        押物實行抵押權（按民法第八百六十四條所定之抵押物扣押並不限於抵押權
        人以准許拍賣抵押物之裁定為執行名義而實行抵押權時始有適用，其以本案
        訴訟勝訴確定或宣告假執行之判決為執行名義而聲請對抵押物為執行時亦同
        其效力，此參最高法院七十五年度台上字第二一四六號判決意旨自明，是上
        訴人持上開確定支付命令為執行名義，並檢具抵押權設定契約書、他項權利
        證明書等件而以抵押權人之身分聲明對上該二抵押物予以強制執行，其自係
        實行抵押權而有民法第八百六十四條規之適用自明），並經本院予以強制執
        行而為查封在案，且上訴人於扣押後業對承租人即上訴人寶慶公司、辛○○
        為扣押抵押物之通知乙節，亦有存證信函暨掛號函件收據等件在卷可憑，並
        經本院調取本院八十九年度執字第一八五○五號強制執行卷宗查明無誤，是
        上訴人對上該二房屋所有抵押權之效力雖因該二房屋扣押而及於其抵押人即
        訴外人林國基就該二抵押物得收取之法定孳息即系爭租金，且並因上訴人於
        扣押後業對應清償法定孳息之義務人即被上訴人寶慶公司、辛○○為扣押抵
        押物之通知而使其等對訴外人林國基所為之清償不得與之對抗，惟依上開說
        明，上訴人所據以主張之民法第八百六十四條規定僅生執行法院於扣押抵押
        物後無須對抵押人與其義務人再依強制執行法第一百十五條之規定另發扣押
        命令之效力，於執行法院未對之核發收取命令之前，抵押權人之上訴人尚不
        得依該無法律效果之補充性條文而逕對法定孳息之義務人即被上訴人寶慶公
        司、辛○○請求給付租金，而上訴人嗣於本院核發收取命令後經被上訴人寶
        慶公司對之聲明異議後亦未將本件請求變更為收取訴訟（被上訴人辛○○並
        未對此異議而本即得對之逕為強制執行），且任各該租賃契約連帶保證人之
        被上訴人戊○○、庚○○乃分係就被上訴人寶慶公司、辛○○因該租約所生
        債務而負連帶給付之責，其等並非系爭法定孳息之義務人而本為上開抵押物
        扣押後之抵押權效力所不及，是本件上訴人依民法第八百六十四條規定請求
        被上訴人寶慶公司與戊○○及被上訴人辛○○與庚○○應各連帶給付自八十
        九年七月一日起至租約終止之日止之應付租金云云尚屬無據。
    (3)、次按訴狀送達後，原告不得將原訴變更或追加他訴，但有經被告同意，或請
        求之基礎事實同一、因情事變更而以他項聲明代最初之聲明、不甚礙被告之
        防禦及訴訟之終結等情形者不在此限，民事訴訟法第二百五十五條第一項第
        一、二、三、四、七款定有明文。本件上訴人於被上訴人寶慶公司主張業對
        訴外人林國基發函通知終止租約，且並以先前所交付之押租金抵扣租金等語
        時固另以如認其等間之租約業已終止，而被上訴人寶慶公司即因無權占有而
        受有相當於租金之不當利得，因而追加依民法第二百四十二條之規定備位聲
        明請求被上訴人寶慶公司、戊○○應連帶給付訴外人林國基系爭租金且由其
        代為收取之訴，惟此一追加業經被上訴人寶慶公司、戊○○於審理中所不同
        意，且此一代位權之訴，其訴訟標的之請求乃為訴外人林國基對被上訴人寶
        慶公司、戊○○之租金給付請求權，與上訴人原訴主張之民法第八百六十四
        條規定並非源於同一基礎之原因事實，另被上訴人寶慶公司、戊○○於系爭
        租約固於上訴人起訴後主張業已予以終止，惟此僅係其所執之一抗辯事由並
        非客觀情形嗣有變更而非以他項聲明代最初之聲明即不能達訴訟之目的，且
        此之追加亦顯於訴訟之終結存有妨礙，是上訴人於原審所為之此一追加於法
        應不予准許，況訴外人林國基就上開抵押物於上訴人實行抵押權予以扣押後
        依法即不得再行收取系爭租金，是其於該租金債權本即不得行使，自無所謂
        怠於行使權利之謂，且依上述之被上訴人寶慶公司就該抵押房屋迄今仍存有
        租賃關係，其本即應依約給付租金而無所謂無權占有致受有相當於租金之不
        當利得存在，上訴人所為追加之主張亦屬無據。
    綜上所述，上訴人所據以為請求權基礎之民法第八百六十四條規定原即僅係就實
    行抵押權之效力範圍所為之規範，此一無法律效果之補充性條文本即不得執為訴
    訟標的之法律關係，上訴人自無從逕依民法第八百六十四條之規定請求被上訴人
    寶慶公司與戊○○及被上訴人辛○○與庚○○應各連帶給付其自八十九年七月一
    日起至租約終止之日止之應付租金，且上訴人嗣所為之代位訴訟之追加亦因與法
    定可得為原訴變更或追加他訴之規定不符而不得為之，其逕為請求被上訴人應連
    帶給付系爭租金予其收執自屬無據，從而本件上訴人依民法第八百六十四條之規
    定請求判令被上訴人寶慶公司、戊○○應連帶給付其一百五十萬元及自八十九年
    十月一日起至租約終止之日止按月給付五十萬元；被上訴人庚○○、辛○○應連
    帶給付其六十萬元及八十九年十月一日起至租約終止之日止按月給付二十萬元，
    且並依民法第二百四十二條規定備位聲明請求被上訴人寶慶公司、戊○○應連帶
    給付訴外人林國基一百五十萬元及自八十九年十月一日起至租約終止之日止按月
    給付五十萬元且由其代為收取云云，依法洵無理由，自應予以駁回，原審認事用
    法尚無違誤，自應予以維持，上訴意旨指摘原判決不當，求予廢棄改判，自為無
    理由，應予駁回其上訴。
七、本件為判決基礎之法律關係已臻明確，兩造其餘之攻擊防禦方法核與判決結果不
    生影響，毋庸一一論列，併此敘明。
八、據上論結，本件上訴為無理由，合依民事訴訟法第四百三十六條之一第三項、第
    四百四十九條第一項、第三百八十五條第一項前段、第七十八條，判決如主文。
中　　　華　　　民　　　國　　 九十一　　年　　　二　　　月 　 　五 　　日
                              臺灣高雄地方法院民事第五庭
~B審判長法官　黃國川
~B法　　　官　汪怡君
~B法　　　官　黃宏欽
右為正本係照原本作成。
如不服本判決，應於判決送達後二十日內向本院提出上訴狀並表明上訴理由，如於本
判決宣示後送達前提起上訴者，應判決送達後十日內補提上訴理由書（須附繕本）。
如不服本判決，應於收受送達後二十日內向本院提出上訴書狀，其未表明上訴理由者
，應於提出上訴後二十日內向本院補提理由書狀（均須按他造當事人之人數附繕本）
上訴時應提出委任律師或具有律師資格之人之委任狀；委任有律師資格者，另應附具
律師及格證書及釋明委任人與受任人有民事訴訟法第四百六十六條之一第一項但書或
第二項（詳附註）所定關係之釋明文書影本。
中　　　華　　　民　　　國　　九十一　　年　　　二　　　月　　 五　　 日
~B法院書記官　史華齡
附註：
民事訴訟法第四百六十六條之一（第一項、第二項）：
對於第二審判決上訴，上訴人應委任律師為訴訟代理人。但上訴人或其法定代理人具
有律師資格者，不在此限。
上訴人之配偶、三親等內之血親、二親等內之姻親，或上訴人為法人、中央或地方機
關時，其所屬專任人員具有律師資格並經法院認為適當者，亦得為第三審訴訟代理人。
